---
output:
  xaringan::moon_reader:
    lib_dir: libs
    css: ["slides.css"]
    nature:
      highlightStyle: github
      highlightLines: true
      countIncrementalSlides: false
      ratio: "16:9"
      beforeInit: "https://platform.twitter.com/widgets.js"
      slideNumberFormat: |
         <div class="progress-bar-container">
           <div class="progress-bar" style="width: calc(%current% / %total% * 100%);">
           </div>
         </div>
    seal: false 
---


```{r child = "setup.Rmd"}
```

```{r xaringan-logo, echo=FALSE}
#xaringanExtra::use_logo(image_url = "img/Image2.png")
```

```{r echo=FALSE}
xaringanExtra::use_panelset()
```


class: middle

.larger[
.center[
Planejando Acessibilidade e Mobilidade nas Pequenas/Médias Cidades Brasileiras
]]

<br></br>

.large[
.purple[
Renata Oliveira e Lílian Bracarense
]]

.big[
.purple[
Seminários 2022 - 11/07/2022
]]

---
class: inverse

## Agenda

--

.large[
Cidades de pequeno e médio portes
]

--
.large[
Proposta de planejamento orientado à acessibilidade - Paraíso do Tocantins
]

--
.large[
Questões de pesquisa
]

---

## Cidades de pequeno porte

.panelset.sideways[

.pre[

.panel[.panel-name[.bigger[
Organização institucional]]
.bigger[
- escassez de dados
- legislação urbanística negligenciada/ com falhas
- escassez de qualificação técnica
- dificuldade de organização para captação de recursos
]]

.panel[.panel-name[.bigger[
Mobilidade Urbana]]
.bigger[
- transporte público precário ou inexistente
- relevância do transporte a pé
- potencial para transporte cicloviário 
- crescimento acelerado de motocicletas
- saturação de tráfego ainda não é um gargalo (situações pontuais)
]]

.panel[.panel-name[Planejamento]
.bigger[
- modelo tradicional baseado em demanda x oferta é oneroso, demanda recursos que as cidades não têm
- conhecer o carregamento da rede é, em muitos casos, secundário ou desnecessário
- análise de acessibilidade permite:
- subsidiar instrumentos urbanísticos (planos diretores, lei de uso e ocupação do solo - análise mais completa do que apenas hierarquia viária e largura)
- estabelecer prioridades de investimentos
- direcionar vetores de expansão urbana
]]]
]
---

# Cidades de médio porte

.panelset.sideways[

.panel[.panel-name[Organização institucional]
.bigger[
- existe um nível de organização e bases de dados
- legislação urbanística existente
- alguma qualificação técnica
- organização para captação de recursos
]]

.panel[.panel-name[Mobilidade Urbana]
.bigger[
- transporte público existente, alguma dificuldade de obtenção de dados
- características urbanísticas variáveis (caso a caso)
- potencial para transporte cicloviário 
- crescimento acelerado de motocicletas
- saturação de tráfego pode ainda não ser um gargalo (situações pontuais)
]]

.panel[.panel-name[Planejamento]
.bigger[
- cidades em expansão (polos regionais)
- modelo tradicional baseado em demanda x oferta é oneroso, dados de origem - destino indisponíveis
conhecer o carregamento da rede em alguns casos pode fornecer informações observáveis por meios menos onerosos (a depender de cada cidade)
- análise de acessibilidade permite:
        - subsidiar instrumentos urbanísticos (planos diretores, lei de uso e ocupação do solo - análise mais completa do que apenas hierarquia viária e largura)
        - estabelecer prioridades de investimentos
        - direcionar vetores de expansão urbana

]]]

---
# Proposta de planejamento orientado à acessibilidade - Paraíso do Tocantins

---
# Questões de pesquisa

---

.pull-right[
.larger[
.center[
THANK YOU!
]]
]

<hr />

&nbsp;

<p style="text-align: center;"><span style="color: #ebdb00;"><em>renataoliveira@gmail.com</em></span></p>

<!-- Add icon library -->
<link rel="stylesheet" href="https://cdnjs.cloudflare.com/ajax/libs/font-awesome/4.7.0/css/font-awesome.min.css">

<link rel="stylesheet" href="https://cdn.jsdelivr.net/gh/jpswalsh/academicons@1/css/academicons.min.css">


<!-- Add font awesome icons -->
<p style="text-align: center;">
    <a href="https://twitter.com/retaoliveira?lang=en" class="fa fa-twitter fa-2x"></a>&nbsp;&nbsp;
    <a href="https://github.com/retaoliveira" class="fa fa-github fa-2x"></a>&nbsp;&nbsp;
    <a href="https://scholar.google.com/citations?user=V6EX45EAAAAJ" class="ai ai-google-scholar ai-2x"></a>&nbsp;&nbsp;
    <a href="https://orcid.org/0000-0002-9011-2342" class="ai ai-orcid ai-2x"></a>&nbsp;&nbsp;
    <a href="http://lattes.cnpq.br/2642488704355833" class="ai ai-lattes ai-2x"></a>&nbsp;&nbsp;
    <a href="https://github.com/retaoliveira/relements/raw/main/texto/index.pdf" class="ai ai-cv ai-2x"></a>

</p>

&nbsp;

